最  高  行  政  法  院  判  決
110年度上字第804號
上  訴  人  楊仲翔等46人（姓名及住所詳如附表所示）
共     同
訴訟代理人  林天財  律師                          
被 上訴 人  財政部                                      

代  表  人  蘇建榮                
訴訟代理人  姜照斌  律師
上列當事人間嚴重特殊傳染性肺炎防治及紓困振興特別條例事件
，上訴人對於中華民國110年10月28日臺北高等行政法院110年度
訴字第496號判決，提起上訴，本院判決如下：
　　主  文
上訴駁回。
上訴審訴訟費用由上訴人負擔。
　　理  由
一、事實概要：上訴人依嚴重特殊傳染性肺炎防治及紓困振興特
    別條例（下稱紓困條例）所授權訂定之財政部對受嚴重特殊
    傳染性肺炎影響營運之專營菸酒批發及零售業紓困辦法（下
    稱紓困辦法），及被上訴人對受嚴重特殊傳染性肺炎影響營
    運艱困之專營菸酒批發及零售業薪資及營運資金補貼申請須
    知（下稱申請須知）規定，分別於民國109年9月10日前填具
    被上訴人對受嚴重特殊傳染性肺炎影響營運艱困之專營菸酒
    批發及零售業薪資及營運資金補貼申請書（下稱補貼申請書
    ），並檢附自結營收報表（即108年11月及109年2月營業收
    入金額）、全職員工清冊及金門酒廠實業股份有限公司（下
    稱金酒公司）出具之客戶銷貨明細表影本等，向被上訴人申
    請「受嚴重特殊傳染性肺炎影響營運艱困之專營菸酒批發及
    零售業薪資及營運資金補貼」（下稱紓困補貼）即各發放新
    臺幣（下同）38,560元之紓困補貼。經被上訴人委託財團法
    人中國生產力中心（下稱生產力中心）執行紓困補貼作業，
    生產力中心先後以109年8月20日中知字第1090200264號及10
    9年8月31日中知字第1090202601號函分別通知上訴人補正有
    實際營業及營業額衰退達50%之資料（進貨明細、營業現況
    照片、視個案情況，足以勾稽證明營業額衰退達50%等資料
    ）。再以109年8月31日中知字第1090202603號及109年9月7
    日中知字第1090202611號函分別通知上訴人於109年9月10日
    及109年9月17日前補正，逾期未完成補正，將駁回申請。經
    上訴人據以補送108年11月及109年2月營業收入金額之自結
    營收報表明細後，被上訴人以上訴人所附資料尚難佐證符合
    營業額衰退達50%之條件，分別以109年9月17日台財庫字第1
    0903745530號及109年9月22日台財庫字第10903748970號函
    （下合稱原處分）否准申請。上訴人不服，循序提起行政訴
    訟，並聲明：原處分及訴願決定均撤銷、被上訴人應依上訴
    人就「紓困條例所授權訂定紓困辦法」之申請作成准予對每
    位上訴人紓困（即發放38,560元）之行政處分。經臺北高等
    行政法院（下稱原審）以110年度訴字第496號判決（下稱原
    判決）駁回其訴後，提起本件上訴。
二、上訴人起訴主張及被上訴人於原審之答辯，均引用原判決所
    載。
三、原審斟酌全辯論意旨及調查證據之結果，以：
  ㈠申請專營菸酒批發及零售業者紓困補貼規定之適用說明（下
    稱補貼規定之適用說明）、金門縣業者申請專營菸酒批發及
    零售業紓困補貼應檢附佐證資料補充說明（下稱補貼資料之
    補充說明）是被上訴人依據紓困條例第9條第3項規定訂定紓
    困辦法，基於被上訴人行政專業之考量該紓困辦法第3、4條
    對於紓困對象及條件、補貼項目及金額之規定，並未逾越紓
    困條例第9條第3項規定之授權範圍。而其中關於「營業額減
    少達50%」之紓困條件，屬於紓困補貼之基準，是立法者有
    意授權各目的事業主管機關制定之。此部分涉及給付行政，
    同時關係到國家財政資源之分配，被上訴人就「營業額減少
    達50%」為紓困要件，作為紓困補貼之基準；並將「實際營
    業」及「全職」列為實質營業要件及人力參與要件，作為實
    踐之基礎。參照紓困條例第9條之立法意旨，足見紓困辦法
    並無逾越紓困條例之授權範圍，而且經由幾項合理而必要之
    控制點。裨益適法、合理並制約的進行有效率及具有實質意
    義之各產業、事業等之特性、營業型態及需求等評估提供適
    切之紓困、補貼及振興措施。則被上訴人就「營業額減少達
    50%」為紓困要件，作為紓困補貼之基準；並將「實際營業
    」及「全職」列為實質營業要件及人力參與要件，作為實踐
    紓困之基礎；作為合理的控制與制約，容有必要。
　㈡被上訴人以補貼資料之補充說明中，就「實際營業」及「營
    業額衰退達50%」可提供之佐證文件為108年1月至109年8月
    按月自金酒公司進貨明細。商號營業現況（內、外觀）照片
    ，應有店面（門牌號碼須與稅籍登記營業地址相符）、酒品
    陳列，及菸酒管理法第35條規定之販酒場所警示圖文。以及
    足以勾稽證明營業額衰退達50%之資料：未經重製之原始收
    支帳、銷貨證明（如買受人簽收單據、貨款入帳證明等）、
    進銷存明細表（應含進貨、銷貨紀錄），及存貨佐證照片與
    倉儲地址，或其他足以勾稽佐證營業額真實性之資料。並依
    循補貼規定之適用說明，紓困補貼應以「實際營業」及「營
    業額衰退達50%」為資格條件，其薪資補貼限以「全職」員
    工計算，為紓困之判準自屬有據。
  ㈢上訴人均非屬金門縣政府於109年1月3日提報實際營業清冊之
    業者，且均為無員工之1人事業，並以自結營收報表及自行
    製作之簡易收入帳申請，無客觀佐證營業額資料。上訴人以
    均屬無記帳法定義務之小額營業人，且已提具108年11月暨1
    09年2月營收報表、金酒公司進貨明細等資料，即應認上訴
    人所提具之佐證資料已足證其合於實際營業要件及營業額衰
    退達50%要件。上訴人只提出自金酒公司之進貨明細，但並
    無任何進貨支出及銷貨收入之收支帳，以及進銷貨的存貨明
    細可供查核，這是最基礎之進銷收支報表；此與被上訴人就
    「營業額減少達50%」為紓困要件，作為紓困補貼之基準；
    並將「實際營業」及「全職」列為實質營業要件及人力參與
    要件，作為實踐之基礎者，自有未合。被上訴人之判準，合
    於紓困條例之立法意旨，據此否准上訴人之申請，應屬有據
    等語，判決駁回上訴人在原審之訴。
四、本院經核原判決並無違誤。茲就上訴理由再予補充論述如下
    ：
  ㈠紓困條例第1條明定，為有效防治嚴重特殊傳染性肺炎（COVI
    D-19），維護人民健康，並因應其對國內經濟、社會之衝擊
    ，特制定紓困條例。該條例第9條規定：「（第1項）受嚴重
    特殊傳染性肺炎影響而發生營運困難之產業、事業、醫療（
    事）機構及相關從業人員，得由目的事業主管機關予以紓困
    、補貼、振興措施及對其員工提供必要之協助。（第2項）
    醫療機構因配合中央流行疫情指揮中心防疫需要而停診者，
    政府應予適當補償。（第3項）前2項之產業、事業、醫療（
    事）機構之認定、紓困、補貼、補償、振興措施之項目、基
    準、金額及其他相關事項之辦法，由各中央目的事業主管機
    關擬訂，報行政院核定。」其立法理由為「一、為防堵嚴重
    特殊傳染性肺炎蔓延，目前已採取限縮航線暫停航班、高級
    中等以下學校延後開學等防疫應變措施，加上民眾為避免感
    染風險緊縮消費，對國內經濟造成相當衝擊，政府允宜採取
    相關紓困、補貼、及振興措施，爰於第1項定明對受嚴重特
    殊傳染性肺炎影響而發生營運困難產業、事業等對象之紓困
    、補貼、振興措施及協助，以降低其損失，並協助產業復甦
    。又受嚴重特殊傳染性肺炎影響而發生營運困難之產業、事
    業範圍甚廣，營業型態包含法人、團體及自然人，爰宜由各
    目的事業主管機關視各產業、事業等之特性、營業型態及需
    求等評估提供適切之紓困、補貼及振興措施，例如協助產業
    等辦理員工薪資貸款、相關稅費補貼及公部門減免依法收取
    之權利金或租金等，併予說明。二、醫療機構因配合中央流
    行疫情指揮中心防疫需要而停診者，政府應予適當補償，爰
    為第2項規定。三、有關受嚴重特殊傳染性肺炎影響而發生
    營運困難產業、事業等範圍之認定及紓困、補貼、補償、振
    興措施項目等之具體內容，於第3項授權各中央目的事業主
    管機關擬訂辦法報行政院核定。」
　㈡依紓困條例第9條第3項規定授權訂定之紓困辦法第2條規定：
    「本辦法之主管機關為財政部。」第3條規定：「本辦法所
    稱受嚴重特殊傳染性肺炎影響營運艱困之專營菸酒批發及零
    售業（以下簡稱受影響業者），指符合下列要件之事業：一
    、依法辦理公司登記、商業登記、有限合夥登記之營利事業
    ，或無上述登記而有稅籍登記之營利事業。二、稅籍登記之
    營業項目為菸酒零售、菸草製品零售攤販、國產菸酒批發或
    進口菸酒批發，且無其他營業項目。三、自中華民國109年1
    月起任連續2個月之月平均或任1個月之營業額較109年內任1
    個月、108年下半年之月平均、108年同期、107年同期或其
    他經主管機關認定之期間之營業額減少達百分之50。」第4
    條第1項規定：「為協助受影響業者紓困，主管機關得推動
    薪資及營運資金之補貼，其措施如下：一、薪資補貼：依受
    影響業者符合前條第3款規定之時點，補貼其中華民國109年
    4月至6月至多3個月之員工薪資，補貼額度以每位員工經常
    性薪資之40%計算之，且每位員工每月薪資補貼額度以新臺
    幣2萬元為上限。二、營運資金補貼：依受影響業者員工人
    數乘以新臺幣1萬元計算補貼額度，提供一次性補貼。」第6
    條規定：「本辦法所定補貼之受理、審查、補貼金額之發放
    及相關作業事項，主管機關得委託法人或團體辦理之。」法
    律對於有關人民權利義務之事項，不能鉅細靡遺，一律加以
    規定，其屬於細節性、技術性者，法律自得授權主管機關以
    命令定之，俾便法律之實施。行政機關基於此種授權發布之
    命令，其內容未逾越授權範圍，並符合授權之目的者，自為
    憲法之所許（司法院釋字第360號解釋意旨參照）。復為目
    的事業主管機關依紓困條例第9條第1項及第2項規定之執行
    ，立法機關於紓困條例第9條第3項明定由各中央目的事業主
    管機關擬訂前2項之產業、事業、醫療（事）機構之認定、
    紓困、補貼、補償、振興措施之項目、基準、金額及其他相
    關事項之辦法，報行政院核定，此一授權明示授權內容、範
    圍及目的，而被上訴人就此訂定之紓困辦法之內容，經核未
    逾越前揭授權範圍，且符合授權之目的，核與憲法第19條、
    司法院釋字第443號解釋、法律授權明確性原則、法律保留
    原則等，並無牴觸。
  ㈢被上訴人依據紓困辦法訂定申請須知，該須知第參點規定：
    「申請資格與條件。一、依法辦理公司登記、商業登記或有
    限合夥登記之營利事業，或無上述登記而有稅籍登記之營利
    事業。該稅籍登記之營業項目為菸酒零售（代碼G4729-13）
    、菸草製品零售攤販（代碼G4861-13）、國產菸酒批發（代
    碼G4546-11）或進口菸酒批發（代碼G4546-12），且無其他
    營業項目者。二、依法辦理公司登記、商業登記或有限合夥
    登記之營利事業，或無上述登記而有稅籍登記之營利事業，
    符合下列營運艱困要件之一：㈠於109年1月至6月期間營業人
    銷售額與稅額申報書或核定書（401、403、405）任1期之合
    計營業額較該期以前之109年、108年或107年任1期之合計營
    業額減少達50%。㈡於109年1月至6月期間任1個月營業額較該
    月以前之109年、108年或107年任1個月之營業額減少達50%
    。㈢於109年1月至6月期間任連續2個月之月平均營業額較該
    期以前之109年、108年或107年任1個月之營業額減少50%。
    」第陸點規定：「申請應檢附文件。一、申請書（附件1）
    及匯款帳戶存摺影本。二、符合營運艱困要件之下列證明文
    件：㈠營業人銷售額與稅額申報書（401、403）及各單月統
    一發票明細表（附件2）〔包括符合艱困條件月份（期別）及
    其比較月份（期別）〕。但有以下情形之一者，可免附各單
    月統一發票明細表：1.艱困要件為「於109年1月至6月期間
    營業人銷售額與稅額申報書或核定書（401、403、405）任
    一期之合計營業額較該期以前之109年、108年或107年任一
    期之合計營業額減少達50%」〔請參考參、申請資格與條件、
    二、(一)〕。2.於營業人銷售額與稅額申報書（401、403）
    中註明單月營業額並加蓋事業大小章。㈡無營業人銷售額與
    稅額申報書（401、403），且無須開立統一發票者，檢附經
    稅捐稽徵機關核定之調降查定銷售額證明文件（如：營業稅
    核定稅額繳款書〔405〕）及自結營收報表（附件3）。㈢無營
    業人銷售額與稅額申報書或核定書（401、403、405）(每月
    銷售額未達小規模營業人營業稅起徵點)者，須提供自結營
    收報表（附件3）及相關佐證文件。三、109年3月至6月之全
    職員工清冊（附件4），以下列文件之一證明：㈠勞保投保單
    位被保險人名冊，但不包括部分工時員工。㈡勞工退休金計
    算名冊。㈢其他經主管機關認可之文件：申請事業無法檢附
    上述㈠至㈢任一證明文件者，視為員工1人（簡稱1人事業），
    其每月薪資以勞動部發布之「每月基本工資」認定之（即：
    薪資補貼每月為新臺幣23,800元×40%×補貼月數，加計營運
    資金補貼新臺幣1萬元），本部並得一次撥付之。數申請事
    業為同一負責人，且均有前述情形者，其領取本部補貼以一
    次為限。補貼期間員工人數如有異動者，應於附件4全職員
    工清冊註明退保或離職原因。」經核上開申請須知，乃係被
    上訴人基於主管機關之職責，為執行受疫情影響營運艱困之
    專營菸酒批發及零售業薪資及營運資金補貼，對於期程、申
    請資格與條件、補貼內容及範圍、申請應檢附文件、申請方
    式、審查作業、補貼經費撥付方式等事項，所訂定屬執行法
    律之細節性、技術性之規範事項，自得適用。其中補貼申請
    書附件1基本資料「營業額減少達50%之情形說明，並請配合
    提供證明文件」欄若勾選「109年1月至6月期間任一個月之
    營業額較該月以前之109年、108年或107年任一個月之營業
    額減少達50%」項目，則關於營業稅未採用營業人銷售額與
    稅額申報書或核定書（401、403、405）之事業，需檢附：⒈
    自結營收報表。⒉營業額衰退之其他證明文件（例如：自結
    帳冊、報表、進貨單等）。附件4全職員工清冊註2載明：「
    本清冊應僅列全職員工。」綜上可知，受嚴重特殊傳染性肺
    炎影響營運艱困之專營菸酒批發及零售業必須具備稅籍登記
    之營業項目為菸酒零售、菸草製品零售攤販、國產菸酒批發
    或進口菸酒批發，且無其他營業項目、「實際營業」及規定
    期間「營業額減少50%」等要件，始可核發營運資金及薪資
    補貼。營業稅未採用營業人銷售額與稅額申報書或核定書（
    401、403、405）之事業，需檢附：⒈自結營收報表。⒉營業
    額衰退之其他證明文件（例如：自結帳冊、報表、進貨單等
    ）作為營業額減少達50%之證明文件。薪資補貼以全職員工
    計算，無法檢附勞保投保單位被保險人名冊、勞工退休金計
    算名冊或其他經主管機關認可之文件者，視為員工1人（簡
    稱1人事業）。
  ㈣被上訴人於109年8月17日及19日公告補貼規定之適用說明「
    一、依紓困辦法第3條及其申請須知規定，紓困補貼應以『實
    際營業』及『營業額衰退達50%』為資格條件，其薪資補貼限以
    『全職』員工計算；至於無法檢附勞保投保或勞工退休金名冊
    者，視為員工1人（簡稱1人事業），故如屬1人事業，該負
    責人亦應屬全職員工。二、目前金門地區申請補貼案件絕大
    多數屬1人事業，鑑於申請人均已切結『本事業所提營業數據
    及資料均屬實，若有不實，願負一切民事責任及刑事責任，
    並返還全部補貼。』如有負責人長期未於金門當地居住或有
    其他全職工作……等，除有正當理由外，與前項『實際營業」
    及『全職』要件尚有未符。」及補貼資料之補充說明：「有關
    申請紓困補貼案件之『實際營業』及『營業額衰退達50%』可提
    供之佐證文件補充說明如下：一、108年1月至109年8月按月
    自金門酒廠進貨明細。二、商號營業現況（內、外觀）照片
    ，應有店面（門牌號碼須與稅籍登記營業地址相符）、酒品
    陳列，及菸酒管理法第35條規定之販酒場所警示圖文。三、
    視個案情況，足以勾稽證明營業額衰退達50%之資料： ㈠未
    經重製之原始收支帳。㈡銷貨證明（如買受人簽收單據、貨
    款入帳證明等）。㈢進銷存明細表(應含進貨、銷貨紀錄)，
    及存貨佐證照片與倉儲地址。㈣其他足以勾稽佐證營業額真
    實性之資料。」僅係重申紓困辦法及申請須知之規定意旨，
    並舉例說明營業額衰退達50%之佐證文件，俾利申請，旨在
    實現前開紓困條例、紓困辦法及申請須知規定之目的，並未
    逾越其範圍。故上訴意旨主張：補貼資料之補充說明關於申
    請資格及條件須具備文件之規定，以及補貼規定之適用說明
    中限制1人事業薪資補貼領取資格之規定，均有違司法院釋
    字第524號解釋意旨。補貼資料之補充說明第3點所列佐證文
    件，實無期待可能，被上訴人曲解適用說明1人事業之負責
    人視為「全職員工」之規範，增加紓困辦法所無之限制云云
    ，並無可採。
　㈤事實認定乃事實審法院之職權，茍其事實之認定符合證據法
    則，縱其證據之取捨與當事人所希冀者不同，致其事實之認
    定異於該當事人之主張者，亦不得謂為判決有違背法令之情
    形。又所謂判決不備理由，係指判決全然未記載理由，或雖
    有判決理由，但其所載理由不明瞭或不完備，不足使人知其
    主文所由成立之依據。故縱其說明為當事人所不認同，亦與
    判決不備理由有間。查上訴人均非屬金門縣政府於109年1月
    3日提報實際營業清冊之業者，均為無員工之1人事業，均屬
    無記帳法定義務之小額營業人，已提具108年11月暨109年2
    月營收報表、金酒公司進貨明細等資料，並無任何進貨支出
    、銷貨收入之收支帳及進銷貨的存貨明細等情，為原審依法
    確定之事實，核與卷內證據資料相符，自得為本院判決之基
    礎。足見，上訴人僅提出自結營收報表、金酒公司進貨明細
    及全職員工清冊，並未提出其他任何資料。而金酒公司之進
    貨明細僅為上訴人向金酒公司批購酒品之資料，自結營收表
    僅係上訴人依金酒銷貨客戶明細表自行製作之資料（訴願可
    閱覽卷第9-8頁），尚難證明符合營業額衰退達50%之條件。
    是原判決論以：上訴人只提出自金酒公司之進貨明細，但並
    無任何進貨支出及銷貨收入之收支帳，以及進銷貨的存貨明
    細可供查核，這是最基礎之進銷收支報表；此與被上訴人就
    「營業額減少達50%」為紓困要件，作為紓困補貼之基準；
    並將「實際營業」及「全職」列為實質營業要件及人力參與
    要件，作為實踐之基礎者，自有未合。被上訴人之判準，合
    於紓困條例之立法意旨，據此否准上訴人之申請，應屬有據
    等情，已就其調查證據之辯論結果，論述其事實認定之依據
    及得心證之理由，與經驗法則及證據法則並無違背，核無判
    決不備理由、理由矛盾之違背法令。上訴意旨主張上訴人既
    已提出自結營收報表，並依補貼資料之補充說明規定提出10
    8年11月至109年2月金酒公司進貨明細，並額外提出108年11
    月及109年2月之營收報表，而足證明營業額衰退達50%，應
    足證上訴人已合致於「實際營業」及「營業額衰退達50%」
    之要件，原判決捨「上訴人均已依法辦理商業登記、稅籍登
    記並均有經國稅局核課營利所得」上訴人有實際營業之客觀
    證據不用，卻以「上訴人非為金門縣政府抽查之業者」為由
    主觀臆測上訴人無實際營業，復對上訴人提出之自結營收報
    表等證據、重要攻擊方法摒棄不採，未說明不採之理由，有
    判決理由不備及理由矛盾之違法云云，無非以其一己主觀之
    見解，對於原判決已詳予論斷之事項再予爭執，並非可採。
    至原判決關於商業登記法第5條規定之論述，僅係敘明小規
    模商業之意義、營業稅額之計算及辦理營業登記事宜，核屬
    旁論，尚無影響於駁回上訴人之訴之結果。上訴意旨執以指
    摘上訴人均已依法辦理商業登記、營業登記，原判決此部分
    毫無關聯性之理由，無法說明「佐證營業額衰退達50%應具
    備之文件」，而有判決理由不備之違法云云，即無憑採。
  ㈥綜上所述，原判決駁回上訴人之訴，並無違誤，上訴論旨，
    仍執前詞，指摘原判決違背法令，求予廢棄，為無理由，應
    予駁回。
五、據上論結，本件上訴為無理由。依行政訴訟法第255條第1項
    、第98條第1項前段、第104條、民事訴訟法第85條第1項前
    段，判決如主文。
中　　華　　民　　國　　111　 年　　8　　 月　　17　　日
                    最高行政法院第三庭
                        審判長法官  胡　方　新　
                              法官　李  玉  卿
                              法官　蕭　惠　芳
                              法官　曹　瑞　卿
                              法官　林　惠　瑜

以  上  正  本  證  明  與  原  本  無  異
中　　華　　民　　國　　111 　年　　8 　　月　  17 　 日
　　　　　　　　　　　　　　　書記官　林　郁　芳